【裁判字號】    92,金訴,19
【裁判日期】    920930
【裁判案由】    洗錢防制法
【裁判全文】
臺灣板橋地方法院刑事判決                          九十二年度金訴字第一九號
    公  訴  人  臺灣板橋地方法院檢察署檢察官
    被      告  戊○○
                壬○○
右列被告等因違反洗錢防制法案件，經檢察官提起公訴（九十二年度偵字第八０四０
號），本院判決如左：
    主  文
戊○○幫助掩飾因自己重大犯罪所得財物，累犯，處有期徒刑伍月，如易科罰金，以
佰元折算壹日。所得財物新臺幣壹仟元沒收，如全部或一部不能沒收時，以其財產
抵償之。扣案之行動電話貳具（含0000000000、0000000000號
之行動電話門號卡各壹枚）均沒收。
壬○○幫助掩飾因自己重大犯罪所得財物，處有期徒刑肆月，如易科罰金，以佰元
折算壹日。所得財物新臺幣仟元沒收，如全部或一部不能沒收時，以其財產抵償之
。扣案之板橋莒光郵局存褶壹本、臺北光復郵局存褶壹本、誠泰商業銀行褶壹本、板
信商業銀行存褶壹本、印章枚、行動電話壹具（含0000000000號之行動
電話門號卡壹枚），均沒收。
    事  實
一、戊○○於民國（下同）八十四年間，因違反前肅清煙毒條例案件，經本院判處有
    期徒刑一年七月，緩刑三年確定，八十七年間，復因竊盜案件，經本院判處有期
    徒刑二年六月，並由臺灣高等法院駁回上訴確定，同年間，再因違反前麻醉藥品
    管理條例案件，經本院判處有期徒刑四月確定，其上開緩刑因而遭撤銷，八十八
    年間又因詐欺案件，經本院判處有期徒刑六月確定，嗣上開有期徒刑併執行之，
    自八十七年四月十四日起入監服刑，迄九十年三月三十日因縮短刑期假釋出監，
    甫於九十一年五月三日執行完畢，壬○○亦曾於八十六年間，因竊盜案件，經臺
    灣臺北地院判處罰金二千元確定（不構成累犯）。詎壬○○因缺錢使用，自戊○○處得知可藉由出售自己具名設立之金融機構帳戶予某施姓之年籍不詳成年男子
    而得款花用，戊○○亦知可藉每趟搭載壬○○前往金融機構申請存摺帳戶可從中
    獲利，彼等均能預見提供帳戶予不相識之人使用，可能幫助不詳之犯罪集團掩飾
    集團成員自身重大犯罪所得財物，竟仍不違彼等本意，各別基於幫助洗錢之概括
    犯意，由戊○○於九十一年十月七日（起訴書誤載為九十一年十一月七日），駕
    車搭載壬○○、黃錫團（未據起訴）前往位於新竹市○○街五一號之新竹東門郵
    局（局號：0000000），開設該支局存簿儲金第０四四六六０─五（壬○○）、０四四六五九─三（黃錫團）號帳戶，再將該等帳戶之存褶、提款卡等物
    交予上述施姓成年男子，由該名施姓成年男子支付戊○○新臺幣（下同）一千元
    代價，並支付壬○○、黃鍚團各三千元代價，壬○○、戊○○因而以此方式，幫
    助該施姓成年男子等人在報紙刊登分類廣告或以廣告紙夾報方式，偽以萬泰聯合
    商業銀行、遠東聯合商業銀行、萬通國際商業銀行等金融機構可借貸貸款為由，
    使庚○○、李昇蜂、丁○○、甲○○、丙○○、乙○○、己○○、辛○○、洪獻
    章、何金凌、陳國彥、趙輝章、龔惠美等人誤信可貸得款項，而自九十一年十二
    月九日至九十二年一月二十四日止，陸續轉帳匯入上開二帳戶內（起訴書將黃鍚
    團帳戶所屬金融機構誤繕為臺北商業銀行），總計詐得款項達一百四十九萬七千
    二百二十三元（其中匯入上開壬○○帳戶之款項為九十六萬九千元，匯入上開黃
    錫團帳戶之款項為五十二萬八千二百三十六元，起訴書誤載為一百六十七萬四千
    八百元），而掩飾其常業詐欺之重大犯罪所得財物。嗣於九十二年一月二十二日
    下午四時五十分許，因戊○○、壬○○赴位新竹東門郵局辨理上開壬○○帳戶之
    掛失止付手續時，為警循線當場查獲，並扣得壬○○所有供其幫助掩飾因自己重
    大犯罪所得財物所預備之板橋莒光郵局存褶一本、臺北光復郵局存褶一本、誠泰
    商業銀行褶一本、板信商業銀行存褶一本、壬○○印章三枚、行動電話一具（含
    0000000000號之行動電話門號卡一枚）及戊○○所有供其幫助掩飾因
    自己重大犯罪所得財物所預備之行動電話二具（含0000000000、00
    00000000號之行動電話門號卡各一枚）。
二、案經新竹市警察局報由臺灣新竹地方法院檢察署呈請臺灣高等法院檢察署檢察長
    令轉臺灣板橋地方法院檢察署檢察官偵查起訴。
    理  由
一、訊據被告戊○○、壬○○二人對於被告戊○○駕車搭載被告壬○○、黃錫團赴新
    竹東門郵局開設帳戶轉交予上開施姓名男牟利等客觀事態，固坦承不諱，惟矢口
    否認有幫助他人掩飾重大犯罪所得財物之犯行，辯稱：彼等不知前開帳戶係供作
    非法用途云云；惟查：被告戊○○於九十一年十月七日，駕車搭載被告壬○○及
    黃錫團前往新竹東門郵局，開設該支局存簿儲金第０四四六六０─五（壬○○）
    、０四四六五九─三（黃錫團）號帳戶，再將該等帳戶之存褶、提款卡等物交予
    上述施姓成年男子，由該名施姓成年男子支付戊○○新臺幣（下同）一千元代價
    ，並支付壬○○、黃鍚團各三千元代價等事實，業據被告戊○○、壬○○二人供
    明在卷，並有本院依職權函請中華郵政股份有限公司新竹郵局檢送之該等帳戶開
    戶資料影本暨交易往來明細表二份附卷可稽，而被害人庚○○、李昇蜂、丁○○
    、甲○○、丙○○、乙○○、己○○、辛○○、洪獻章、何金凌、陳國彥、趙輝
    章、龔惠美等人，自九十一年十二月九日至九十二年一月二十四日止，確有誤信
    報紙分類廣告或夾報廣告紙所載之借貸管道，遭不詳詐常業詐欺集團施用詐術，
    而將總計達一百四十九萬七千二百二十三元款項，分別匯入上開二帳戶內（其中
    匯入上開壬○○帳戶之款項為九十六萬九千元，匯入上開黃錫團帳戶之款項為五
    十二萬八千二百三十六元）等情，復據被害人庚○○、李昇蜂、丁○○、甲○○
    、丙○○、乙○○、己○○、辛○○、洪獻章、何金凌、陳國彥、趙輝章、龔惠
    美指述綦詳，並有該等款項之各筆轉帳匯款單據（含影本）各一份及夾報廣告影
    本二紙附卷可稽，堪認本件被告二人提供上開帳戶所為，在客觀上確已對不詳詐
    欺集團掩飾其常業詐欺所得財物施以助力，殆無疑問；次按於金融機構開設帳戶
    ，請領存摺及提款卡一事，係針對個人身分之社會信用而予以資金流通，具有強
    烈之屬人性，而金融帳戶為個人理財之工具，申請開設金融帳戶並無任何特殊之
    限制，一般民眾皆得以存入最低開戶金額之方式申請之，且一人可在不同之金融
    機構申請多數之存款帳戶使用，此亦屬眾所週知之事，則依一般人之社會生活經
    驗，若見陌生人不以自己名義申請開戶，反而以刊登廣告之方式向不特定人蒐集
    承租他人之金融帳戶供己使用，衡情對於該等帳戶係供常業詐欺等不法用途，自
    當有所認知、預見與容認，本件被告二人對上述施姓男子之確實姓名、住居所等
    相關資料毫無所悉，詎竟輕易應允提供帳戶換取相當代價，自堪認彼等在主觀上
    均有幫助他人掩飾常業詐欺之重大犯罪所得財物之間接故意，彼等辯稱不知悉帳
    戶係供作非法用途云云，顯屬事後圖卸推托之詞，要無足採；此外，復有扣案如
    事實欄所載之物可資佐證，本案事證已臻明確，被告二人犯行均洵堪認定。
二、核被告二人所為，均係犯刑法第三十條第一項、洗錢防制法第九條第一項之幫助
    掩飾因自己重大犯罪所得財物罪。被告二人行為後，洗錢防制法業於九十二年二
    月六日修正公布，並自同年八月六日起施行，經比較新舊法結果，舊法並未較有
    利於被告二人，爰依刑法第二條第一項前段規定，依修正後洗錢防制法規定處斷
    。公訴人雖未就前揭被告戊○○搭載黃鍚團赴新竹東門郵局開戶暨提供該帳戶予
    施姓男子，以及被害人洪獻章、何金凌、陳國彥、趙輝章、龔惠美遭詐欺轉帳匯
    款至上開帳戶等部分提起公訴，惟該等部分與原起訴論罪部分具有實質上一罪關
    係，依審判不可分原則，乃為起訴效力所及，本院自得併予審究。末查被告戊○○有如事實欄所示之前科犯行，有臺灣高等法院被告全國前案紀錄表一份附卷可
    稽，其於有期徒刑執行完畢五年以內，再犯本案有期徒刑以上之罪，為累犯，應
    依法加重其刑；另被告二人均係幫助犯罪集團成員就常業詐欺之重大犯罪所得而
    為洗錢犯行，係幫助犯，本院認其尚與正犯有間，爰依刑法第三十條第二項規定
    減輕彼等之刑，其中被告戊○○部分，並先加重後減輕之。爰審酌被告二人正值
    壯年，未思以正途賺取金錢，竟因貪圖私利而提供帳戶幫助洗錢，既助長他人犯
    罪，又增加查緝困難，危害財產安全及社會穩定，惟彼等所得款項非多，犯罪後
    態度亦尚非惡劣等一切情狀，分別量處如主文所示之刑，並諭知易科罰金之折算
    標準，以示懲戒。
三、公訴意旨另以：被告戊○○於九十一年十一月七日及不詳日期，先後駕車搭載被
    告壬○○前往板橋莒光郵局、誠泰商業銀行、聯信銀行開立存款帳戶，另被告壬○○則又自行申請板信商業銀行開立存款帳戶，因認被告二人涉有此部分幫助掩
    飾因自己重大犯罪所得財物罪嫌云云。經查：被告戊○○駕車搭載被告壬○○暨
    被告壬○○另行前往各該金融機構開立上開存款帳戶，固據被告二人供明在卷，
    並有扣案之板橋莒光郵局、臺北光復郵局、誠泰商業銀行、板信商業銀行存褶各
    一本及被告壬○○印章三枚可資佐證，惟本案各該被害人並未匯款入上開帳戶，
    業據該等被害人陳明在卷，上開板橋莒光郵局、臺北光復郵局、誠泰商業銀行、
    板信商業銀行存褶均係本案查獲當日甫開立者即遭警方查扣者，尚未提供予上開
    施姓男子等人充作洗錢之用，亦有該等存褶扣案可證，被告二人當時既尚未將上
    開存褶交予施姓男子等人，各該被害人亦未將何等款項匯入該等存款帳戶內，自
    難認被告二人就此部分所為，涉有何等幫助掩飾因自己重大犯罪所得財物罪嫌，
    此外，復查無其他積極證據足資證明被告涉有公訴意旨所指之此部分犯行，要屬
    不能證明彼等犯罪，惟公訴人既認此部分與前揭起訴論罪部分具有實質上一罪之
    關係，爰不另為無罪諭知，附此敘明。
四、被告戊○○因犯上開幫助洗錢罪所得財物，為一千元，被告壬○○因犯上開幫助
    洗錢罪所得財物，則為三千元，均已如上述，爰均依洗錢防制法第十二條第一項
    之規定宣告沒收之，如全部或一部不能沒收時，分別以彼等財產抵償之。另扣案
    之板橋莒光郵局存褶一本、臺北光復郵局存褶一本、誠泰商業銀行褶一本、板信
    商業銀行存褶一本、壬○○印章三枚、行動電話一具（含0000000000
    號之行動電話門號卡一枚），均係被告壬○○所有供其幫助掩飾因自己重大犯罪
    所得財物所預備之物，扣案之行動電話二具（含0000000000、000
    0000000號之行動電話門號卡各一枚），則係被告戊○○所有供其幫助掩
    飾因自己重大犯罪所得財物所預備之物，均已如上述，爰均依刑法第三十八條第
    一項第二款規定宣告沒收。
據上論斷，應依刑事訴訟法第二百九十九條第一項前段，修正後洗錢防制法第九條第
一項、第四項、第十二條第一項，刑法第十一條前段、第二條第一項前段、第三十條
第二項、第四十一條第一項前段、第四十七條、第三十八條第一項第二款，罰金罰鍰
提高標準條例第二條，判決如主文。
本案經檢察官王正皓到庭執行職務。
中      華      民      國      九十二      年     九     月    三十    日
                                        臺灣板橋地方法院刑事第十五庭
                                            法  官  王  屏  夏
右正本證明與原本無異。
如不服本判決，應於判決送達後十日內向本院提出上訴狀。
                                            書記官  楊  璧  華
中      華      民      國      九十二      年     十     月     一     日
附錄本案論罪科刑法條全文：
洗錢防制法第九條：
犯第二條第一款之罪者，處五年以下有期徒刑，得併科新臺幣三百萬元以下罰金。
犯第二條第二款之罪者，處七年以下有期徒刑，得併科新臺幣五百萬元以下罰金。
以犯前二項之罪為常業者，處三年以上十年以下有期徒刑，得併科新臺幣一百萬元以
上一千萬元以下罰金。
法人之代表人、法人或自然人之代理人、受雇人或其他從業人員，因執行業務犯前三
項之罪者，除處罰行為人外，對該法人或自然人並科以各該項所定之罰金。但法人之
代表人或自然人對於犯罪之發生，已盡力監督或為防止行為者，不在此限。
犯前四項之罪，於犯罪後六個月內自首者，免除其刑；逾六個月者，減輕或免除其刑
；在偵查或審判中自白者，減輕其刑。


司法院資訊處製作；財團法人民間司法改革基金會備份。
